【裁判字號】    98,聲,2920
【裁判日期】    980929
【裁判案由】    聲請具保停止羈押
【裁判全文】
臺灣高等法院刑事裁定                  98年度聲字第2920號
聲請人  即
選任辯護人  張仁龍律師
被      告  王東正
上列被告因傷害致死案件，經本院於中華民國98年7月31日以97
年度上更（二）字第79號判決後，不服提起上訴，於最高法院審
理期間之民國98年9月23日聲請人具狀聲請停止羈押，本院裁定
如下：
    主  文
聲請駁回。
    理  由
一、本件被告王東正因傷害致死案件，本院前依刑事訴訴訟法第
    121條第2項之規定，於訊問後，認有刑事訴訟法第101條第1
    項第3款之情形，非予羈押，顯難進行審判，於民國98年9月
    23日執行第三審之羈押在案。
二、聲請意旨略以：
  (一)、被告王東正客觀上並無傷害被害人王燕之行為，依鑑定人
      蕭開平於更一審證述，「就傷口來看，伊無法回答是一人
      還是二人所為」，由此可見，並無法依此鑑定報告之結果
      認定當時王東正係共同參與犯案。
  (二)、鑑定人蕭開平於更一審受審判長問：「能否區分是人按壓
      住雙腿還是自發性地夾緊？」時，證稱：「兩種情況都有
      可能，如果看到熱水自發性緊張夾腿... 都有可能」，由
      此可見，人體大腿內側突然遇熱，瞬間夾緊雙腿之可能性
      甚高，故本案不能逕行認定王東正有壓住被害人之雙腳。
  (三)、鑑定人蕭開平亦未明確指出王燕之傷勢係攝氏68度之熱水
      一秒鐘所造成，事實上無論鑑定人或卷內證據，均未能確
      證被害人之傷勢係攝氏68度之熱水一秒鐘所造成，況且衣
      服之布質材料會吸附熱水，使熱水較長時間保持溫度及與
      皮膚之接觸，準此本案有可能係因低水溫長時間衣物黏附
      所造成之傷害，而非高溫下所致燙傷。
  (四)、又本件乃郭筱薇徒手拿取不銹鋼鋼鍋，顯見其溫度不高，
      依物理慣性鋼材之導熱性極佳，該熱水又以裝盛十餘分鐘
      ，足見本案係以較低溫之熱水所致。
  (五)、又依郭筱薇偵查中陳述，王東正係拉住被害人之腳，而非
      壓住被害人之腳或身體，被害人就算被拉住腳，但上半身
      、雙手及膝蓋、大腿尚屬能動，遇熱源即能自動反應，因
      此傷口平整應係受熱瞬間肌肉緊縮，且因著有褲子沾附所
      導致，被告王東正並無參與本案。
  (六)、王燕受傷後，被告旋即送往醫院，並通知王燕阿姨前來，
      如王東正有傷害行為，自不敢留在醫院，況且被告因上夜
      班，工作內容需搬取重物極耗費體力，故總是睡得很沈，
      案發當時，被告正處於沈睡狀態，不知發生何事，又趕著
      上班，下班後始發現被害人傷勢。
  (七)、依卷內法醫研究所98年2月9日法醫理字第0980000161號函
      說明二、（一）：依死者王燕臉部與會陰部間之胸部並無
      燙傷，故研判臉與會陰部非一次性更非緊接為之等假設性
      之潑淋熱水造成，惟僅憑胸部無燙傷如何斷定非一次性潑
      淋或有可議，然臉部與會陰部間之胸部並無燙傷，如何認
      定非緊接為之極大有疑問，如何排除郭筱薇非是澆淋王燕
      會陰部後，以所餘些許餘水二次潑淋？此函並未就此詳為
      說明。
  (八)、被告王東正主觀上並無傷害致死之故意，據郭筱薇在偵查
      中陳述：「王東正說，你把那個熱水就順便把它洗一洗，
      他可能不知道那麼燙啦」，可知王東正絕非有意或授意郭
      筱薇傷害王燕，且主觀上對於該水之溫度足以傷人一節並
      無認識。
  (九)、被告王東正始終未接觸該鋼鍋及熱水，根本無從得知其溫
      度究係為何，且郭筱薇稱該鍋熱水浸泡奶水已達10幾分鐘
      ，可知該鍋熱水以放置超過10分鐘以上，故依常理論，熱
      水之溫度已下降許多。
  (十)、郭筱薇前後供述反覆，其陳述是否可信，已極可疑，反之
      被告王東正自始至終數次陳述皆屬一致，其陳述可信度甚
      高。倘依郭筱薇所言，王東正係站立於浴室中拉住小孩的
      腳，則小孩腳高頭低，郭筱薇倒熱水時，熱水應該會沿著
      腳留下並將死者腳部燙傷整片，燙傷痕跡不應僅出現於屁
      股背面。事實上王燕係平躺於浴室地板上，遭郭筱薇因憤
      怒，一時失去理智，以熱水澆淋被害人所致。
  (十一)、再者，案發之浴室極為狹小，該空間不可能同時容納三人
      ，並同時讓一人躺平、一人蹲下、一人站立，且王東正身
      高比郭筱薇高，如果王東正當時站立於浴室中並拉著王燕
      的腳，必會擋在郭筱薇面前，則郭筱薇如何將熱水淋到小
      孩身上，足證被告不可能與郭筱薇同在浴室參與燙傷王燕
      。
  (十二)、被告郭筱薇多次證述係伊單獨所犯，更稱「一人做事一人
      擔」，本案實與王東正無關。又郭筱薇因測謊未過，心神
      不寧甚至害怕，始自白犯罪，嗣後接受檢察官偵訊，亦遭
      上手銬，而胡言亂語做出不實自白。
  (十三)、王婉豫將死者委託郭筱薇照顧，委任契約存在於王婉豫與
      郭筱薇之間，照顧義務係存於郭筱薇，被告並無此等關係
      ，而郭筱薇照顧不佳導致被害人細菌感染死亡，係屬不作
      為犯，本件郭筱薇方係負有義務之人，被告並無，從而無
      由構成不作為犯，況且被告對被害人已有感情，自行前往
      買藥，為被害人擦藥，故被告有照顧被害人之心，無傷害
      致死之故意及認識。
  (十四)、被告與郭筱薇所生之子目前由被告母親照顧，而王母年事
      已高，身體虛弱，罹有疾病，已無法照顧年幼孫子，又無
      收入，經濟窘困，亟需被告負起照顧幼子責任，懇請准予
      具保停止羈押或撤銷羈押云云。
三、按被告經法官訊問後，認為犯罪嫌疑重大，有事實足認為有
    逃亡或逃亡之虞者，或有湮滅、偽造、變造證據或勾串共犯
    或證人之虞者，或所犯為死刑、無期徒刑或最輕本刑為5 年
    以上有期徒刑之罪者，非予羈押，顯難進行追訴、審判或執
    行者，得羈押之，刑事訴訟法第101 條第1 項第1 、2 、3
    款定有明文。次按刑事被告經訊問後，於必要時得羈押之，
    所謂必要與否，自應按照訴訟進行程度，及其他一切情事，
    由法院斟酌認定（最高法院29年度抗字第57號判例意旨參照
    ）。又羈押被告之目的，在於確保訴訟程序之進行、確保證
    據之存在及真實、以及確保刑罰之執行，而被告有無羈押之
    必要，法院自得就具體個案情節予以斟酌決定，如就客觀情
    事觀察，法院羈押之裁定在目的與手段間之衡量並無違反比
    例原則情形，即無違法或不當可言。又按「第107 條第1 項
    之撤銷羈押、第109 條之命具保、責付或限制住居、第110
    條第1 項、第115 條及第116 條之停止羈押、第118 條第1
    項之沒入保證金、第119 條第2 項之退保，以法院之裁定行
    之」、「案件在第三審上訴中，而卷宗及證物已送交該法院
    者，前項處分、羈押及其他關於羈押事項之處分，由第二審
    法院裁定之」，刑事訴訟法第121 條第1 項、第2 項分別定
    有明文。是聲請人於民國98年9月23日具狀聲請停止羈押，
    應由本院為審酌及裁定，合先敘明。
四、經查：本件被告王東正涉犯之傷害致死案件，經本院以97年
    度上更（二）字第79號判決判處有期徒刑13年10月，被告犯
    罪嫌疑自屬重大。再者，本案現於最高法院審理中，為保全
    將來之刑事審判及執行能順利進行，本院於98年9月23日訊
    問後認被告犯罪嫌疑重大，且所犯為最輕本刑五年以上之罪
    ，非予羈押顯難進行審判及執行，而以被告有刑事訴訟法第
    101條第1項第3款所規定之原因，予以羈押，本院認前述羈
    押之原因仍然存在，有繼續羈押之必要。聲請人雖以前詞置
    辯，請求交保云云，惟被告涉犯傷害致死犯行且犯嫌重大，
    所犯情節嚴重，羈押原因並未消滅，為保全將來審判及執行
    程序之順利，仍不應准予被告具保停押。且上開聲請事由，
    皆涉及訴訟上實體事項，有待法院予以查證，再綜合其他相
    關事證，始足判斷被告是否確有犯罪之情事，然此究與本院
    審核被告得否具保停止羈押之要件無關，且被告亦查無刑事
    訴訟法第114條所定不得駁回具保停止羈押聲請之事由。另
    聲請人所提被告家庭狀況縱然為真實，亦核與法定停止羈押
    之事由無涉，自難准其所請。
五、綜上所述，本件被告羈押原因仍然存在，且仍有羈押之必要
    ，聲請人所請具保停止羈押之理由於法未合，其聲請自難准
    許，應予駁回。
中    華    民    國    98    年    9     月    29    日
                    刑事第十八庭審判長法  官  吳鴻章
                                      法  官  曾淑華
                                      法  官  汪梅芬
以上正本證明與原本無異。
如不服本裁定，應於收受送達後五日內向本院提出抗告狀。
                                      書記官  劉寶鈴
中    華    民    國    98    年    9     月    29    日

司法院資訊處製作；財團法人民間司法改革基金會備份。
